臺灣高等法院民事判決
109年度上易字第168號
上  訴  人  張順益  

            陳玉英  

共      同
訴訟代理人  吳弘鵬律師
            王念珩律師
            李冠衡律師
被  上訴人  謝愛琴  

訴訟代理人  蔡政峯律師
複  代理人  江昇峰律師

上列當事人間請求損害賠償事件，上訴人對於中華民國109年1月
3日臺灣新北地方法院108年度訴字第2014號第一審判決提起上訴
，本院於109年4月22日言詞辯論終結，判決如下：
    主      文
上訴駁回。
第二審訴訟費用由上訴人連帶負擔。
    事實及理由
一、被上訴人主張：伊與上訴人張順益係夫妻。伊於108年2月間
    發現張順益與上訴人陳玉英間於107年6月至同年12月間有如
    原判決附表所示之LINE通訊內容，陳玉英以「親愛的」、「
    老公」等語稱呼張順益，107年6月23日之通訊紀錄中有張順
    益在旅館拍攝陳玉英之照片，其2人更於108年2月間多次至
    汽車旅館共處，可知陳玉英明知張順益為有配偶之人，仍與
    之有不正常之交往關係，致伊身心飽受痛苦與打擊，上訴人
    前開行為，不法侵害伊之配偶權，嚴重破壞伊與張順益婚姻
    共同生活之圓滿安全及幸福。爰依民法第184條第1項、第18
    5條第1項、第195條第1項前段、第3項規定，求為命上訴人
    連帶給付新臺幣（下同）50萬元，及自起訴狀繕本送達翌日
    起算法定遲延利息之判決。原審判命上訴人連帶給付被上訴
    人20萬元，及張順益自108年4月9日起，陳玉英自同年4月21
    日起，均至清償日止，按年息5%計算之利息，駁回被上訴人
    其餘請求。上訴人不服，提起上訴（至被上訴人敗訴部分，
    未據其聲明不服，不在本院審理範圍）。被上訴人答辯聲明
    ：上訴駁回。
二、上訴人則略以：被上訴人提出之LINE通訊紀錄，乃不法取得
    之證據，無證據能力。退步縱認上開LINE通訊紀錄得作為證
    據，惟伊等係公司業務直屬上、下線，彼此為部屬、兄妹之
    情，平時會互相取笑對方，並無任何逾矩行為，陳玉英亦常
    以親暱用詞對待其他公司同仁，是僅憑該通訊紀錄之內容，
    無法證明伊等確有曖昧情事，被上訴人亦未舉證證明伊等有
    侵害其配偶權之逾矩行為，是其本件請求為無理由等語，資
    為抗辯。上訴聲明：㈠原判決關於命上訴人連帶給付本息部
    分廢棄。㈡上開廢棄部分，被上訴人於第一審之訴駁回。
三、被上訴人與上訴人張順益為夫妻，婚姻關係現仍存續中等情
    ，有戶籍謄本在卷可參（見原審限閱卷），且為兩造所不爭
    執，堪信為真實。
四、被上訴人主張：上訴人間有不正常之交往關係等情，並提出
    上訴人未爭執形式上真正【見原審108年度訴字第2014號卷
    （下稱原審卷）第88、112頁、本院卷第46頁】之LINE通訊
    紀錄為憑，惟為上訴人所否認，並以前揭情詞置辯。經查：
  ㈠大法官會議釋字第293、490、535號等解釋明揭隱私權為維護
    人性尊嚴、保障追求幸福所不可或缺之憲法價值之一，應於
    各公私實證法領域中予以實現，惟人民有訴訟權，亦為憲法
    第16條所明定。隱私權之保護與訴訟權之保障發生法益衝突
    ，如以侵害隱私權之方法取得之證據，民事訴訟法未如刑事
    訴訟法相同對證據能力設有規定，應從發現真實與促進訴訟
    之必要性、違法取得證據所侵害法益之輕重、及防止誘發違
    法收集證據之利益（即預防理論）等予以衡量，非可一概否
    認其證據能力。衡諸一般社會現況，妨害他人婚姻權益之行
    為，常以隱秘方式為之，並因隱私權受保護之故，被害人舉
    證極為不利，當行為人之隱私權與被害人之訴訟權發生衝突
    時，兩者應為一定程度之調整，以侵害隱私權之方式取得之
    證據是否予以排除，應視證據之取得是否符合比例原則而定
    。查上訴人抗辯：張順益從未將其手機之螢幕解鎖密碼告知
    被上訴人，前開通訊紀錄乃被上訴人未經張順益同意，趁其
    洗澡或其他情況致手機離身之際，擅自窺視其手機內容後所
    擷取，不得作為本件證據云云，被上訴人則陳稱：張順益前
    因與其他女子間有外遇情事而遭伊察覺，其為維繫婚姻而主
    動將其手機之螢幕解鎖密碼告知伊，伊始能取得前揭通訊紀
    錄等語。查證人即兩造之女張翎翎證稱：伊有與父母同住，
    不知道伊爸爸手機密碼，媽媽知道，爸爸大約是106年開始
    把手機的螢幕解鎖密碼給媽媽，媽媽都會講。印象中媽媽沒
    有在我們面前拿爸爸的手機來看，但媽媽曾經在爸爸去洗澡
    時拿爸爸的手機來看等語（見原審卷第62、63頁），核與被
    上訴人陳稱：上訴人主動將其手機之螢幕解鎖密碼告知伊等
    情相符。上訴人就此抗辯：張翎翎與張順益處於緊張對立之
    立場，其證詞不足採信云云，並聲請調閱臺灣士林地方檢察
    署108年度偵字第11510號（下稱系爭偵查案件）偵查卷宗。
    查張順益前以：被上訴人、張翎翎、伊及被上訴人之子張哲
    瑋侵入伊手機，將手機內容與渠等3人手機設為共享，翻拍
    伊之LINE對話內容，並在本件訴訟提出作為證據等情為由，
    對渠等3人提起妨害秘密等罪之刑事告訴，經系爭偵查案件
    為不起訴處分確定等情，有不起訴處分書在卷可查（見原審
    卷第83、84頁），依此固可認張順益與張翎翎間曾有訴訟糾
    紛，惟證人為不可代替之證據方法，如果確係在場聞見待證
    事實，而其證述又非虛偽者，縱令證人與當事人有親屬、親
    戚或其他利害關係，其證言亦非不可採信（參照最高法院53
    年臺上字第2673號判例意旨）。查證人張翎翎為張順益及被
    上訴人之女，與兩造共同居住、關係密切，因此得以知悉張
    順益將其手機之螢幕解鎖密碼告知被上訴人之事，尚與常情
    無違，自難僅因張順益曾對張翎翎提出刑事告訴，即謂張翎
    翎之證詞偏頗而不足採信。另系爭偵查案件業以：告訴人（
    即張順益）就手機密碼交付予被告3人（即被上訴人、張翎
    翎、張哲瑋）之情況，前後說法不一，本案尚難僅依告訴人
    之單一指訴即逕認被告3人未得告訴人之同意下侵入告訴人
    之手機設定家庭共享、翻拍告訴人LINE簡訊內容，而涉有妨
    害秘密罪行及破壞電磁紀錄罪行等情為由，對被上訴人、張
    翎翎、張哲瑋為不起訴處分確定，有不起訴處分書附卷可憑
    （見原審卷第83、84頁），是上訴人聲請調閱系爭偵查案件
    卷宗，以證明張翎翎確有擅自侵入張順益手機擷取通訊紀錄
    之犯行，本院認並無調閱之必要。此外，上訴人並未提出其
    他事證證明張翎翎之證詞虛偽不實，則本院認其前揭證詞，
    應堪以採信，依此足認上訴人曾將其手機之螢幕解鎖密碼告
    知被上訴人。另佐以張順益與陳玉英間之通訊內容，具有隱
    密性且稍縱即逝，被上訴人察覺後若不即時擷取存證，將有
    日後難以舉證之虞，使被上訴人難以保衛其配偶權，是被上
    訴人擷取前開通訊紀錄之行為，乃出於防衛權益之需，且其
    採取之手段未逾社會相當性，亦未過度侵害上訴人之隱私，
    其手段應符合比例原則，是本院認被上訴人提出之通訊紀錄
    具有證據能力，先予敘明。
  ㈡依107年6月22日通訊紀錄記載：「（陳玉英）：你還是跟你
    老婆睡，為什麼要這樣騙我，太過份了，傷心。（張順益）
    ：跟唐睡。（陳玉英）：騙人…」等語；107年6月23日通訊
    紀錄記載：「親愛的你在那。（張順益）：在飯店…。」等
    語；107年8月10日通訊紀錄記載：「（張順益）：親愛的！
    平安到家，洗澡去，早點休息。（陳玉英）：親愛的我明天
    很不想去，我可以不要去嗎？看到你們家那個我會很難過…
    」等語；107年11月11日通訊紀錄記載：「（陳玉英）：為
    什麼，痛，這次見面都很開心為什麼你要鬧到這種收場，你
    也很明白這份感情我也受盡委屈，因為有你讓我找到了我的
    一段感情，我真的受不了快瘋掉了…你竟然可以說你沒愛我
    ，等於把我殺死，起床給我電話好嗎？（張順益）：早安！
    沒事平安是福…」等語；107年12月1日通訊紀錄記載：「老
    公愛你、好愛你，親愛的到家了嗎？一切都因為愛你不是因
    為你，如果不是因為愛你我可以找一個人每天陪伴我的人，
    你也不能在我身邊陪我，希望我們都能珍惜，你懂嗎？（張
    順益）：好好休息睡覺…」等語【見原審108年度店司調字第
    78號卷（下稱調字卷）第31-39頁】。陳玉英雖抗辯：當時
    伊吃了安眠藥迷迷糊糊，應該發給很多人，應該有發給張順
    益。伊心情不好就會跟他聊天，像大哥一樣，他想影響伊去
    做直銷，就很照顧伊，當時伊跟男友分手，他就會安慰伊，
    伊把他當作大哥看待等語（見原審卷第88頁），惟觀諸上開
    通訊記錄，陳玉英曾傳送其與張順益之照片（見調字卷第33
    、41頁），顯見上開通訊紀錄確係上訴人2人間之通訊內容
    ，陳玉英前開抗辯，洵非可採。參諸上訴人以「親愛的」互
    稱，且陳玉英向張順益表達「這份感情我也受盡委屈，因為
    有你讓我找到了我的一段感情」、「一切都因為愛你不是因
    為你，如果不是因為愛你我可以找一個人每天陪伴我的人，
    你也不能在我身邊陪我，希望我們都能珍惜」等語時，亦未
    見張順益否認，足徵被上訴人主張：上訴人間有不正常之交
    往關係等情，應屬可採。上訴人前開所為，侵害被上訴人婚
    姻之圓滿狀態與幸福，自屬不法侵害被上訴人基於配偶關係
    而享有之夫妻身分法益，且情節重大，是被上訴人依民法第
    195條第1項前段、第3項規定，請求上訴人連帶給付非財產
    上損害賠償，洵屬有據。
  ㈢按不法侵害他人之人格權，被害人受有非財產上損害，請求
    加害人賠償相當金額之慰撫金時，法院對於慰撫金之量定，
    應斟酌實際加害情形、所造成之影響、被害人所受精神上痛
    苦之程度、雙方之身分、地位、經濟狀況及其他各種情形，
    以核定相當之數額（最高法院47年臺上字第1221號、51年臺
    上字第223號判例意旨參照），而身分法益與人格法益同屬
    非財產法益，上開有關人格法益受侵害酌定慰撫金之標準，
    自得為衡量因身分法益受侵害所生損害賠償金額之參考。查
    ：本院審酌被上訴人係國中畢業，現從事直銷事業，每月收
    入約3萬元；張順益為大專畢業，目前從事直銷事業，其於1
    07年度之所得為60餘萬元，名下財產有汽車、投資等共計10
    餘萬元；陳玉英係國中畢業，目前從事健康產品之直銷，10
    7年度之收入共計130餘萬元，名下財產有不動產、汽車、投
    資等共計200餘萬元（見原審限閱卷之稅務電子閘門財產所
    得調件明細表、原審卷第91頁之言詞辯論筆錄），及上訴人
    之侵害情節、被上訴人所受精神上痛苦程度等一切情狀，認
    上訴人請求被上訴人連帶給付精神慰撫金20萬元，應屬適當
    。
五、綜上所述，被上訴人依侵權行為之法律關係，請求上訴人連
    帶給付20萬元，及自起訴狀繕本送達翌日起算之法定遲延利
    息，為有理由，應予准許。原審就上開應准許部分，為上訴
    人敗訴之判決，並無不合，上訴人上訴意旨指摘原判決此部
    分不當，求予廢棄改判，為無理由，應駁回其上訴。
六、本件事證已臻明確，兩造其餘之攻擊或防禦方法及所用之證
    據，經本院斟酌後，認為均不足以影響本判決之結果，爰不
    逐一論列，附此敘明。
七、據上論結，本件上訴為無理由，依民事訴訟法第449條第1項
    、第85條第2項，判決如主文。
中　　華　　民　　國　　109 　年　　5 　　月　　13　　日
                  民事第十四庭  
                      審判長法  官  蔡和憲 
                            法  官  邱靜琪
                            法  官  蕭清清
正本係照原本作成。
不得上訴。

中　　華　　民　　國　　109 　年　　5 　　月　　13　　日
　　　　　　　　　　　　　  
　　　　　　　　　　　　　　書記官  張淑芳